【裁判字號】    99,上重訴,39
【裁判日期】    991117
【裁判案由】    殺人
【裁判全文】
臺灣高等法院刑事裁定                99年度上重訴字第39號
上  訴  人
即  被  告  甲○○
選任辯護人  楊敏宏律師（法律扶助）
上列被告因殺人案件，本院裁定如下：
    主  文
甲○○羈押期間，自民國99年11月28日起，延長2月。
    理  由
一、上訴人即被告甲○○前經本院認為刑法第271條第1項殺人罪
    嫌疑重大，有刑事訴訟法第101條第1項第1、3款情形，非予
    羈押，顯難進行審判，於民國99年 6月28日執行羈押，嗣經
    第一次延押，至99年11月27日，延長羈押期間即將屆滿。
二、按羈押之目的，除在於確保刑事偵查、審判程序之完成外，
    另亦有刑事執行保全之目的（最高法院98年度台抗字第 405
    號裁定參照）。次按司法院釋字第 665號解釋認刑事訴訟法
    第 101條第1項第3款規定，於被告犯該款規定之罪，犯罪嫌
    疑重大，且有相當理由認為有逃亡、湮滅、偽造、變造證據
    或勾串共犯或證人之虞，非予羈押，顯難進行追訴、審判或
    執行者，得羈押之。於此範圍內，該條款規定符合憲法第23
    條之比例原則，與憲法第 8條保障人民身體自由及第16條保
    障人民訴訟權之意旨，尚無牴觸，惟倘單以犯重罪作為羈押
    要件，除可能背離羈押應係不得已之最後手段性外，對被告
    武器平等與充分防禦權行使之限制，亦有違背比例原則之虞
    ，更因無異刑罰之預先執行，違背無罪推定原則所禁止對未
    經判決有罪確定之被告執行刑罰，及禁止僅憑犯罪嫌疑就施
    予被告類似刑罰措施之精神。考諸上揭第 3款規定之法理，
    實係因被告所犯為死刑、無期徒刑或最輕本刑為 5年以上有
    期徒刑之罪，可以預期將受重刑宣判，其為規避刑罰執行而
    妨礙追訴、審判程序進行之可能性增加，國家刑罰權有難以
    實現之危險，是為防免其實際發生，在此維持重大之社會秩
    序及增進重大公共利益限度內（憲法第23條），乃具有正當
    性。從而，基於憲法保障人民身體自由之意旨，被告犯上開
    重罪條款且嫌疑重大者，仍應有相當理由認為其有逃亡、湮
    滅、偽造、變造證據或勾串共犯或證人等之虞，法院斟酌命
    該被告具保、責付或限制住居等侵害較小之手段，均不足以
    確保追訴、審判或執行程序之順利進行，此際予以羈押，方
    堪稱係屬維持刑事司法權有效行使之最後必要手段。是被告
    縱然符合上揭第 3款之羈押事由，法官仍須就犯罪嫌疑是否
    重大、有無羈押必要、有無不得羈押之情形予以審酌，非謂
    一符合該款規定之羈押事由，即得予以羈押（最高法院98年
    度台抗字第668號、第703號裁定意旨參照）。
三、經查：本件被告甲○○因犯刑法第271條第1項之殺人罪，經
    原審判處無期徒刑，褫奪公權終身，嗣經被告提起上訴，現
    由本院以99年度上重訴字第39號審理中，前於99年10月26日
    送精神鑑定，全案尚未確定，顯然被告上開犯罪嫌疑重大，
    且所犯刑法第271條第1項殺人罪之法定刑為死刑、無期徒刑
    或10年以上有期徒刑之罪，符合刑事訴訟法第101條第1項第
    3 款之情形；衡諸被告因已受重刑之諭知，被告逃匿以規避
    審判程序進行及刑罰執行之可能性甚高，仍有相當理由認為
    其有逃亡之虞，若命被告具保、責付或限制住居等侵害較小
    之手段，均不足以確保審判或執行程序之順利進行，仍有繼
    續羈押被告之必要。再參酌被告原與被害人並不相識，僅因
    誤會、口角之爭執，而不思後果，無視他人生命、身體之安
    全，貿然持刀刺擊他人身體要害部位，顯見其情緒管理、控
    制能力均屬不佳，且具有重大攻擊性，厥有威脅身邊親友及
    社會大眾之生命、身體安全之危險，足認被告已無法參與群
    體生活，倘令其再入社會，一般不特定民眾之生命、身體安
    全將無以保障，並權衡國家刑事司法權之有效行使、社會秩
    序及公共利益、被告人身自由之私益及防禦權受限制之程度
    ，認對被告維持羈押處分尚屬適當、必要，合乎比例原則，
    並無違前開司法院釋字第 665號解釋意旨。故本院認被告之
    上揭羈押原因尚未消滅，為維案件後續之審理、判決之執行
    ，與社會秩序及公共利益之考量，本院仍認前項羈押原因依
    然存在，認有繼續羈押之必要性，應裁定均自99年11月28日
    起，延長羈押2月。
四、爰依刑事訴訟法第108條第1項、第5項，裁定如主文。
中    華    民    國    99    年    11    月    17    日
                  刑事第七庭  審判長法  官  趙功恆
                                    法  官  楊智勝
                                    法  官  游紅桃
以上正本證明與原本無異。
如不服本裁定，應於收受送達後五日內向本院提出抗告狀。
                                    書記官  戴伯勳
中    華    民    國    99    年    11    月    17    日

司法院資訊處製作；財團法人民間司法改革基金會備份。
